---
title: "Las Notas de Bachillerato"
author: "Santiago Pérez Moncada"
date: "13/7/2020"
output: pdf_document
---

```{r setup, include=FALSE}
knitr::opts_chunk$set(echo = TRUE)
```

Se han recogido las nostas de un examen de historia a los alumnos de primero de bachillerato de un instituto.

Vamos a hacer uso de todo lo aprendido para obtener la mayoria de información posible utilizando las funciones `cut` e `hist` y tambien, las proporcionalidades para nosotros.

```{r}
notas = sample(0:10,100,replace = TRUE)
notas
```


## Solución

Vamos a agrupar las notas en los siguientes intervalos:

$$[0,5),\;\;[5,7),\;\;[7,9),\;\;[9,10]$$
Claramente, estos 4 intervalos no tienen la misma amplitud.Fijémosnos también en que el último intervalo está cerrado por la derecha.

```{r}
#Definimos el vector de extremos
L = c(0,5,7,9,10)
#definimos notas1 como el resultado de la codificación en intervalos utilizando como 
#etiquetas los propios intervalos.
notas1 = cut(notas,breaks = L, right = FALSE, include.lowest = TRUE)
notas1
```

```{r}
#Definimos las marcas de clase
MC = (L[1:(length(L)-1)]+L[2:length(L)])/2
#Definamos notas2 como el resultado de la codificacion en intervalos utilizando como etiquetas
# las marcas de clase.
notas2 = cut(notas, breaks = L, labels = MC, right = FALSE, include.lowest = TRUE)
notas2
```

```{r}
#Definimos notas3 como el resultado de la codificación en los intervalos utilizando como
#etiquetas la posición ordenada del intervalo (1,2,3,4)
notas3 = cut(notas,breaks = L,labels = FALSE,right = FALSE, include.lowest = TRUE)
notas3
```


```{r}
#Definimos notas4 como el resultado de la codificación en intervalos como
#etiquetas Susp,Aprob,Not,Exc
notas4 = cut(notas,breaks = L,labels = c("Susp","Aprob","Not","Exc"), right = FALSE,
             include.lowest = TRUE)
notas4
```

El resultado de `cut` ha sido, en cada caso una lista con los elementos del vector original codificados con las etiquetas de las clases a las que pertenecen.

Las dos primeras aplicaciones de la función `cut` han producido factores(cuyos niveles son los intervalos y las marcas de clase, respectivamente, en ambos casos ordenados de manera natural), mientras que aplicándole `labels = FALSE` hemos obtenido un vector.

¿Qué habría ocurrido si le hubiéramos pedido a `R` que cortara los datos en 4 intervalos?

Pues en este caso no nos hubiera servido de mucho, sobre todo porque la amplitud de nuestros intervalos era, desde buen inicio, diferente.

```{r}
cut(notas, breaks = 4, right = FALSE, include.lowest = TRUE)
```

`R` ha repartido los datos en 4 intervalos de longitud 2.5, y ha desplazado ligeramente a la izquierda el extremos izquierdo del primer intervalo.

**Trabajaremos** ahora con `notas4` y calculemos sus frecuencias:

```{r}
table(notas4) #Frec.Absolutas
prop.table(table(notas4))#Frec.Relativas
cumsum(table(notas4))# Fr.Abs.Acum
cumsum(prop.table(table(notas4))) #Fr.Rel.Cum
```

Podríamos haber obtenido todo lo anterior haciendo uso de la función `hist`.

```{r}
notasHist = hist(notas, breaks = L, right = FALSE, include.lowest = TRUE, plot = FALSE)
FAbs = notasHist$count
Frel = prop.table(FAbs)
FAbsCum = cumsum(FAbs)
FRelCum = cumsum(Frel)
```

Ahora ya podemos crear un data frame con todas estas frecuencias:

```{r}
intervalos = c("[0,5)","[5,7)","[7,9)","[9,10]")
calificacion = c("Suspenso","Aprobado","Notable","Excelente")
marcas = notasHist$mids
tabla.Fr = data.frame(intervalos,calificacion,marcas,FAbs,FAbsCum,Frel,FRelCum)
tabla.Fr
```

