---
title: "Medidas de Dispersión"
author: "Santiago Pérez Moncada"
date: "23/6/2020"
output: pdf_document
---

```{r setup, include=FALSE}
knitr::opts_chunk$set(echo = TRUE)
```

Las **Medidas de dispersión** evalúan lo dispersos que están los datos.Algunas de las más importantes son:

*   El **Rango** o **Recorrido**, que es la diferencia entre el máximo y el mínimo de las        observaciones.

*   El **Rango intercuartílico**, que es la diferencia entre el tercer y primer cuartil,
    $Q_{0.75} - Q_{0.25}$.
    
*   La **Varianza**, a la que denotamos $s^2$, es la media aritmética de las diferencias al     cuadrado entre los datos $x_{i}$ y la media aritmetica de las observaciones,               $\bar{x}$.

$$
s^2 = \frac{\sum_{j=1}^n(x_{j}-\bar{x})^2}{n} = \frac{\sum_{j=1}^kn_{j}(X_{j}-\bar{x})^2}{n} = \sum_{j=1}^k{f_{j}(X_{j}-\bar{x})^2}
$$

* La **desviación típica** es la raíz cuadrada positiva de la varianza, $std = \sqrt{s^2}$

* La **varianza muestral** es la corrección de la varianza.La denotamos por $\tilde{s}^2$

$$
\tilde{s}^2 = \frac{n}{n-1}s^2 = \frac{\sum_{j=1}^n(x_{j}-\bar{x})^2}{n-1}
$$
* La **desviación típica muestral**, que es la raíz cuadrada positiva de la varianza muestral, $\tilde{s} = \sqrt{\tilde{s}^2}$

## Propiedades de la Varianza

* $s^2 \geq 0$ esto de debe a que, por definición, es una suma de cuadrados de números reales.

* $s^2 = 0 \Rightarrow x_{j}-\bar{x} = 0 \;\; \forall j = 1,2,...,n$.En consecuencia si $s^2 = 0$ todos los datos son iguales.

*   $s^2 = \frac{\sum_{j=1}^n x_{j}^2}{n} - \bar{x}^2$. Es decir, la varianza es la media de los cuadrados de los datos menos el cuadrado de la media aritmética de estos.

## Varianza y Varianza Muestral

La diferencia entre ambas definiciones viene por la interrelación entre la estadística descriptiva y la inferencial.

Por un lado, es normal medir cómo varían los datos cuantitativos mediante su varianza definida como la media aritmética de las distancias al cuadrado de los datos a su valor medio.No obstante, por otro lado, el conjunto de nuestras observaciones, por lo normal, será una muestra de una población mucho mayor y nos interesará estimar entre muchas cosas su variabilidad.

La varianza de una muestra suele dar valores más pequeños que la varianza de la población, mientra que la varianza muestral tiende a dar valores alrededor de la varianza de la población.

Esta corrección, para el caso de una muestra grande no es notable. Dividir $n$ entre $n-1$ en el caso de que $n$ ser grande no significa una gran diferencia y aún menos si tenemos en cuenta que lo que tratamos es de estimar la varianza de población, no de calcularla de forma exacta.

En cambio, si la muestra es relativamente pequeña digamos $n<30$, entonces **la varianza muestral** de la muestra aproxima significativamente mejor que la **varianza poblacional**.

La diferencia entre desviación típica y desviación típica muestral es análoga.

Con `R` calcularemos la varianza y desviacion típica muestrales.Con lo cual, si queremos calcular las que no son muestrales, tendremos que multiplicarlas por $\frac{n-1}{n}$ donde $n$ es el tamaño de la muestra. lo veremos a continuación.

# Medidas de Dispersión con `R`

|   Medida de dispersión    |    Instrucción   |
|---------------------------|------------------|
|Valor minimo y max         |`range(x)`        |
|Rango                      |`diff(range(x)`   |
|Rango intercuartilico      |`IQR(x,type=...)` |
|Varianza Muestral          |`var(x)`          |
|Desviación típica muestral |`sd(x)`           |
|Varianza                   |`var(x)*(length(x)-1)/length(x)`|
|Desviación típica          |`sd(c)*sqrt((length(x)-1)/length(x))`|

# Ejemplo


```{r}

dados = sample(1:6,15, replace = TRUE)
dados

diff(range(dados)) # rango
IQR(dados) #Q_0.75 - Q_0.25 
var(dados) #varianza muestral
sd(dados) #desviacion tipica muestral

n = length(dados)
var(dados)*(n-1)/n #varianza poblacional
sd(dados)*sqrt((n-1)/n) #desviacion tipica poblacional
```


# Función `summary()`

La función `summary` aplicada a un vector numérico o a una variable cuantitativa nos devuelve un resumen estadístico con los valores mínimo y máximo del vector, sus tres cuartiles y su media.

Al aplicar esta función a un data frame, esta se aplica a todas sus variables de forma simultánea.De este modo, podemos observar rápidamente si hay diferencias notables entre sus variables numéricas.

## Ejemplo

```{r}
cangrejos = read.table("../data/datacrab.txt",header = TRUE) #CARGAMOS DATOS
cangrejos = cangrejos[-1]#eliminamos la primer columna
summary(cangrejos)
```

Si nos interesa comparar numéricamente los pesos y las anchuras de los cangrejos con 3 colores con los que tienen 5 colores, utilizamos las siguientes instrucciones:

```{r}
summary(subset(cangrejos, color == 3, c("weight","width")))
summary(subset(cangrejos, color == 5, c("weight","width")))
```

Y deducimos que los cangrejos con 5 colores pesan ligeramente menos y tienen menos anchura que los que tienen 3 colores.


# Funcion `by()`

La función `by()` se utiliza para aplicar una determinada función a algunas de las columnas de un data frame segmentándolas según los niveles de un factor.

La sintaxis de esta función es `by(columnas, factor, FUN = función)`.

Con lo cual, haciendo uso de la función `by` y especificando `FUN = summary`, podemos calcular el resumen estadistico anteriormente comentado a subpoblaciones definidas por los niveles de un factor.


## Ejemplo 

Para este ejemplo, haremos uso del famoso dataset iris.

Si nos interesa calcular de forma rápida y sencilla las longuitudes de los sépalos y petalos en función de la especie, necesitaríamos hacer uso de la instrucción mostrada a continuación.

```{r}
head(iris)

by(iris[,c(1,3)], iris$Species, FUN = summary)

```

Tanto la función `by` como la función `aggregate` son equivalentes. No obstante, los resultados se muestran de forma diferente en función de cual utilicemos.

En el caso del ejemplo anterior, convenía más hacer uso de la función `by`.

Podemos comprobarlo introduciendo la siguiente instruccion.

```{r}
aggregate(cbind(Sepal.Length,Petal.Length)~Species, data = iris, FUN = summary)
```

# Valores NA

La mayoria de las funciones vistas a lo largo de este tema no funcionan bien con los valores **NA**.

Para no tenerlos en cuenta a la hora de aplicar estas funciones, hay que especificar el parámetro `na.rm = TRUE` en el argumento de la función.

