---
title: "EnergyDrink"
author: "Santiago Pérez Moncada"
date: "10/6/2020"
output: pdf_document
---

```{r setup, include=FALSE}
knitr::opts_chunk$set(echo = TRUE)
```

## Bebidas Energéticas Analisis Cualitativo

Este fichero consiste en una tabla de datos con la siguiente información sobre 122 estudiantes de una Universidad de España; su sexo(variable `sexo`), el estudio en el que estan matriculados(variable `estudio`) y si consumen habitualmente bebidas energéticas para estudiar(variable `bebe`).

```{r}
Beb_Energ = read.table("../data/EnergyDrink.txt", header = TRUE, stringsAsFactors = TRUE)
```

Vamos a ver la estructura de nuestros datos, podemos ver que las tres variables estan representadas en factores podemos decir que es correcto puesto que nuestras variables son cualitativas.

```{r}
str(Beb_Energ)
head(Beb_Energ,4)
```

Aplicando la función `summary()` a un data frame de variables cualitativas, obtenemos, a modo de resumen, una tabla con las frecuencias absolutas de cada variable.

```{r}
summary(Beb_Energ)
```

Podemos calcular las frecuencias absolutas de cada una de las variables de la siguiente forma.

```{r}
apply(Beb_Energ,MARGIN = 2, FUN = table)
```
Otra forma de hacerlo es 

```{r}
table(Beb_Energ$sexo)
table(Beb_Energ$estudio)
table(Beb_Energ$bebe)
```

Si aplicamos la funcion `table()` a un dataframe de variables cualitativas, obtenemos su tabla de frecuencias absolutas, con las variables ordenadas tal y como aparecen en el dataframe.

```{r}
table(Beb_Energ)
```

En otro caso podemos hacer conbinaciones de columnas de la siguiente forma.
```{r}
table(Beb_Energ[c(1,3)])
```

Una tercera opcion es usar la función `ftable()`, que produce lamisma tabla de frecuencias pero en formato plano.

```{r}
ftable(Beb_Energ)
```

