---
title: "Ejemplo Final"
author: "Santiago Pérez Moncada"
date: "12/6/2020"
output: pdf_document
---

```{r setup, include=FALSE}
knitr::opts_chunk$set(echo = TRUE)
```

# Ejemplo final

## Juntar color de ojos y pelo sin distinguir por sexo

```{r}
ftable(HairEyeColor)
male <- HairEyeColor[,,"Male"]
female <- HairEyeColor[,,"Female"]

data <- as.table(male+female)
data
```

## Manipulación de datos 

Vamos a traducir al español los nombre de las variables de esta tabla y sus niveles. Esto podemos llevarlo a cabo en un solo paso con la función `dimnames()` que ya usamos sobre data-frames. El resultado de aplicar esta funcion a una table es una lista cuyas componentes son los niveles de cada variable.

```{r}
dimnames(data) = list(
  Pelo = c("Negro","Marron","Pelirojo", "Rubio"),
  Ojos = c("Marrones","Azules","Pardos","Verdes")
)
data
```

## Diagrama de mosaico.

Vamos a dibujar un diagrama de mosaico de esta tabla, para visualizar gráficamente sus entradas.

```{r}
plot(data, main ="Diagrama de mosaico de la tabla bidimensional de frecuencias de colores de ojos",
col = c("lightblue","pink"))
```

## Datos numéricos

A continuación, vamos a calcular el numero total de individuos representados en la tabla:

```{r}
sum(data)
```

## Tablas de frecuencias abosolutas y relativas de cada variable

```{r}
colSums(data) #absolutas ojos
rowSums(data) #absolutas pelo
prop.table(colSums(data))#relativas ojos
prop.table(rowSums(data))#relativa pelo
```

## Representacion 

```{r}
barplot(prop.table(colSums(data)), main = "Frecuencias relativas de colores de ojos",
col = c("salmon4","paleturquoise2","peru","seagreen2"))

barplot(prop.table(rowSums(data)), main = "Frecuencias relativas de colores de cabello",
col = c("black","salmon4","red","yellow2"))
```

En el diagrama anterior vemos que el color dominante de cabellos es el castaño, mientras que en el colo de ojos el marrón y el azul están practicamente empatados. Pasamos ahora a calcular las tablas de frecuencias relativas y dibujar los dos diagramas de barras de las frecuencias relativas marginales.

## Frecuencias relativas Globales y Marginales.

```{r}
round(prop.table(data),3) # Frec.Rel.Globales
round(prop.table(data, margin = 1),3) # Frec.Rel.Mar. Pelo
round(prop.table(data, margin = 2), 3) # Frec.Rel.Mar. Ojos
```

```{r}
barplot(prop.table(data, margin = 1), beside = TRUE,
        legend.text = TRUE, ylim = c(0,0.8),
        col = c("black","burlywood4","red","gold"),
        main = "frecuencias relativas del color de cabello para cada color de ojo")


barplot(t(prop.table(data, margin = 2)), beside = TRUE,
        legend.text = TRUE, ylim = c(0,0.6),
        col = c("burlywood4","lightblue","orange3","lightgreen"),
        main = "frecuencias relativas del color de ojos para cada color de cabello")

```

