---
title: "Estudio bebés recién nacidos"
author: "Santiago Pérez Moncada"
date: "12/6/2020"
output: pdf_document
---

```{r setup, include=FALSE}
knitr::opts_chunk$set(echo = TRUE)
```

Para obtener el  conjunto de datos debemos cargar el paquete `MASS`.En el hay una tabla de datos llamada `birthwt` sobre factores que pueden incidir en el peso de los niños al nacer.

# Preguntas de esta Tarea.

## 1. Utiliza `str()` y `head()` para explorar la estructura, y con `help()`, mirar el significado de cada variable.

* **low:** Indicador de peso al nacer inferior a 2,5 kg.
* **age:** Edad de la madre en años.
* **lwt:** Peso de la madre en libras en el último período menstrual.
* **race:** Raza de la madre (1 = blanco, 2 = negro, 3 = otro).
* **smoke:** Tabaquismo durante el embarazo.
* **ptl:** Cantidad de trabajos prematuros previos.
* **ht:** Historia de hipertensión.
* **ui:** Presencia de irritabilidad uterina.
* **ftv:** Cantidad de visitas al médico durante el primer trimestre.
* **bwt:** Peso al nacer en gramos.

```{r}
library(MASS)
data <- birthwt
str(data)
tail(data)
```

## 2. Calcula una tabla de frecuencias relativas marginales de los pares (raza de la madre, peso inferior a 2.5 kg o no) que permita ver si la raza de la madre influye en el peso del bebé. 

```{r}
raza <-factor(data$race, labels = c("blanco","negro","otra"))
bajoPeso <- factor(data$low, labels = c("Normal","bajo")) #bajo peso o no

summary(raza)
summary(bajoPeso)

round(prop.table(table(raza,bajoPeso)),3)
round(prop.table(table(raza,bajoPeso), margin = 1),3) # Frec.Rel.Marginales Raza
round(prop.table(table(raza,bajoPeso), margin = 2),3) # Frec.Rel.Marginales Bajo Peso
```

## 3. Dibuja un diagrama de mosaico de la tabla del ejercicio anterior.

```{r}
plot(prop.table(table(raza,bajoPeso)), 
main = "Grafico de Frec.Rel.Globales 
de raza y bajo Peso", 
col = c("seagreen4","slateblue3"))

plot(prop.table(table(raza,bajoPeso), margin = 1), main = "Grafico de Frec.Rel.MarginalxRaza  de raza y bajo Peso", col = c("seagreen4","slateblue3"))

plot(prop.table(table(raza,bajoPeso), margin = 2), main = "Grafico de Frec.Rel.MarginalxPeso  de raza y bajo Peso", col = c("seagreen4","slateblue3"))

```

## 4. Dibuja un diagrama bidimensional de barras, con las barras organizadas en bloques, que permita visualizar la información de los ejercicios anteriores. Aprovecha para nombres adecuados a los bloques, colores a las barras, y añadir una leyenda que explique qué representa cada barra. 

```{r}
barplot(prop.table(table(raza,bajoPeso), margin = 1), beside = TRUE,legend.text = TRUE,
        col = c("peachpuff","sienna","slateblue4"),
        names =c(">2.5kg", "<2.5kg"),
        main = "Diagrama Freccuencias Relativas Marginales por Raza")

barplot(t(prop.table(table(raza,bajoPeso), margin = 2)), beside = TRUE,
        legend.text = TRUE,
        col = c("red","green"),
        main = "Diagrama Freccuencias Relativas Marginales por peso")
```

## 5. ¿Se puede obtener alguna conclusión de la tabla y el diagrama de barras anterior? Argumenta tu respuesta.

# Mi respuesta 1

podemos ver que tenemos mas registro de madres de raza blanca al graficar las frecuencias **relativas marginales por peso** vemos que la **mayoria de bebés de madre de raza negra** nace con un peso menor a 2.5kg y al contrastar con la grafica de **frecuencias marginales por peso** vemos que las personas de cualquier otra raza exepcion de la blanca tiene mas posibilidades de tener un bebé de bajo peso. 

## 6. Repite los cuatro ejercicios anteriores para los pares (madre fumadora o no, peso inferior a 2.5 kg o no) y para los pares (madre hipertensa o no, peso inferior a 2.5 kg o no.

```{r}
fuma <- factor(data$smoke, labels = c("No fuma","Fuma"))

round(prop.table(table(fuma,bajoPeso)), 3)# Frec.Rel.Globales
round(prop.table(table(fuma,bajoPeso), margin = 1), 3)# Frec.Mar.fumar
round(prop.table(table(fuma,bajoPeso), margin = 2), 3)#Frec.Mar.bajoPeso

plot(prop.table(table(fuma,bajoPeso)),
main = "Grafico de Frec.Rel.Globales
de fumar y bajo Peso",
col = c("seagreen4","slateblue3"))


plot(prop.table(table(fuma,bajoPeso), margin = 1), main = "Grafico de Frec.Rel.MarginalxFuma  de fumar y bajo Peso", col = c("seagreen4","slateblue3"))

plot(prop.table(table(fuma,bajoPeso), margin = 2), main = "Grafico de Frec.Rel.Marginalxfuma  de fumar y bajo Peso", col = c("seagreen4","slateblue3"))


barplot(prop.table(table(fuma,bajoPeso), margin = 1), 
        beside = TRUE,
        legend.text = TRUE,
        col = c("seagreen4","red3"),
        main = "Frecuencias Relativas Marginal Fumar")

barplot(t(prop.table(table(fuma,bajoPeso), margin = 2)), 
        beside = TRUE,
        legend.text = TRUE,
        col = c("seagreen4","red3"),
        main = "Frecuencias Relativas Marginal Peso")

```

# Mi respuesta 2

En los cuatro graficos que realiza para contrastar la relación de nacer con peso bajo y ser hijo de una madre fumadora se puede ver claramente como **la mayoria de los bebés con bajo peso nacierón de madres fumadoras**.   

```{r}
hipertension <- factor(data$ht, labels = c("Normal","Hiper"))
round(prop.table(table(hipertension,bajoPeso)), 3)# Frec.Rel.Globales
round(prop.table(table(hipertension,bajoPeso), margin = 1), 3)# Frec.Mar.Hipertension
round(prop.table(table(hipertension,bajoPeso), margin = 2), 3)#Frec.Mar.bajoPeso

plot(prop.table(table(hipertension,bajoPeso)),
main = "Grafico de Frec.Rel.Globales
de hipertension y bajo Peso",
col = c("seagreen4","slateblue3"))

barplot(prop.table(table(hipertension,bajoPeso), margin = 1), 
        beside = TRUE,
        legend.text = TRUE,
        col = c("seagreen4","red3"),
        main = "Frecuencias Relativas Marginal Hipertension")

barplot(t(prop.table(table(hipertension,bajoPeso), margin = 2)), 
        beside = TRUE,
        legend.text = TRUE,
        col = c("seagreen4","red3"),
        main = "Frecuencias Relativas Marginal Peso")

```

# Mi respuesta 3 
Veo que la poblacion de personas hipertensas es muy chica pero se ve que la mayoria de bebés de madres hipertensas nacen con bajo peso.


## 7.Calcula una tabla de frecuencias relativas marginales de las ternas (raza de la madre, madre fumadora o no, peso inferior a 2.5 kg o no) que permita ver si la raza de la madre y su condición de fumadora o no fumadora influyen en el peso del bebé. 

```{r}
prop.table(table(raza,fuma,bajoPeso))
plot(prop.table(table(raza,fuma,bajoPeso)), main = "Grafico de Frec.Relativas Raza,Fuma,bajo Peso", col = c("seagreen4","slateblue3"))
```

