---
title: "Tabla de Frecuencias Unidimensionales"
author: "Santiago Pérez Moncada"
date: "3/6/2020"
output:
  pdf_document: default
  html_document: default
---

```{r setup, include=FALSE}
knitr::opts_chunk$set(echo = TRUE)
```

Supongamos que tenemos una variable cualitativa guardada en un vector o un facor como la siguiente:

```{r}
x = sample(1:5, size= 12, replace = TRUE)
x
```
```{r}
Respuestas =factor(sample(c('Si','No'), size = 12, replace = TRUE))
Respuestas
```

## Tabla de Contingencia

En R, la **tabla de frecuencias absoulutas** de un vector que representa una variable cualitativa se calcula con la funcion `table()`.

La primera fila de la tabla tine los niveles de la variable y la segunda fila contiene la frecuencia absoluta de cada nivel respectivamente.

```{r}
table(x)
```
```{r}
table(Respuestas)
```

Obtenemos los nombre de los niveles de la variable de la siguiente forma

```{r}
names(table(x))
names(table(Respuestas))
```

```{r}
z = factor(x, levels = 1:7) #Los niveles seran 1,2,3,4,5,6,7
z
```
```{r}
table(z)
```

Podemos pensar que la tabla unidimensional es como un vector de numeros donde cada entrada esta identificada por un nombre:El de su columna. podemos usar tanto su posicion como su nombre.

```{r}
table(x)[3] # la tercer columna de table(x)
```
```{r}
table(Respuestas)['Si'] # la columna de si
```

Las tablas de contingencia aceptan la mayoria de las funciones que ya hemos utilizado para vectores.

```{r}
sum(table(x))
```
```{r}
sqrt(table(Respuestas))
```

# Ejemplo de Tablas de Contingencia
```{r}
datos = factor(c('H','M','M','M','H','H','M','M'))
table(datos)

table(datos)["M"]
sum(table(datos))
```

# Frecuencias relativas
$$f_i = \frac{n_i}{n}$$
```{r}
100*prop.table(table(datos))
table(datos)/length(datos) * 100
names(which(table(datos) == 3))

moda <- function(d){
  names(which(table(d)== max(table(d))))
}

m_t = moda(datos) # Moda
```
La moda del dataFrame es: `r m_t`.

La tabla de **Frecuencias relativas** deun vector se puede calcular aplicando la funcion `prop.table()` a su `table`. El resultado vuelve a ser una tabla de **contingencia unidimencional**.

```{r}
prop.table(table(x))
prop.table(table(Respuestas))
```

Tambien podemos calcular la tabla de frecuencias relativas de un vector dividiendo el resultado de table por el numero de observaciones.

```{r}
table(x)/length(x)
```

Dados un vector $\vec{x}$ y un $n \in \mathbb{N}$, la instrución
**names(which(table(x)==n))** nos da los niveles que tienen frecuencia absoluta $n$ en $\vec{x}$

```{r}
table(x)
names(which(table(x)==1))
```

podemos obtener la **Moda** de la siguiente manera
```{r}
names(which(table(x) ==  max(table(x))))
names(which(table(Respuestas) == max(table(Respuestas))))
```

# Ejercicio
```{r}
datos = c(rep("H",6),rep("M",14))
```

# Tabla de Frecuencias Absolutas
```{r}
table(datos)
```

# Tabla de Frecuencias Relativas
```{r}
prop.table(table(datos)) ## Forma una de hacerlo
table(datos)/length(datos) ## forma dos de hacerlo
```

# Moda
```{r}
names(which(table(datos) == max(table(datos))))

table(datos)[table(datos) == max(table(datos))]
```

